【裁判字號】    97,上,28
【裁判日期】    970513
【裁判案由】    侵權行為損害賠償
【裁判全文】
臺灣高等法院臺南分院民事判決    97年度上字第28號
上  訴  人  金順泰有限公司
法定代理人  乙 ○ ○
訴訟代理人  丁 ○ ○
被  上訴人  甲○○○
訴訟代理人  曾 慶 雲  律師
上列當事人間請求侵權行為損害賠償事件，上訴人對於中華民國
96年11月12日台灣台南地方法院96年度訴字第565號第一審判決
提起上訴，本院於97年4月29日言詞辯論終結，茲判決如下：
    主  文
上訴駁回。
第二審訴訟費用由上訴人負擔。
    事  實
甲、上訴人方面：
一、聲明：(一)原判決不利於上訴人部分廢棄。(二)上廢棄部分，被
    上訴人應給付上訴人新台幣（下同）348萬3,501元，並自民
    國（下同）96年5月14日起至清償日止，按年利率百分之5計
    算之利息。(三)第一、二審訴訟費用（確定部分除外）均由被
    上訴人負擔。(四)第二、三項之聲明請准上訴人提供擔保，宣
    告假執行。
二、陳述：除與原判決記載相同者，茲引用之外，補稱：
  (一)上訴人發現原審另一被告何志忠侵占公款時，即要求伊需負
    責償還侵占款項，故何志忠才偕同上訴人公司副理至被上訴
    人住處說明。被上訴人為免何志忠因侵占行為遭到訴究，乃
    向上訴人保證對於何志忠所侵占之款項將負責清償，並簽立
    員工保證書，以示承諾。
  (二)上訴人因不諳法律，以為保證書所載內容即已反應被上訴人
    願意負責清償侵占款項之承諾。且依常理可知，上訴人當時
    既已知悉何志忠有侵占公司貨款，並急於尋覓相關保人以為
    清償之擔保，顯可知當時雙方之真意並非只是要求被上訴人
    只須為往後之行為、而無須為之前之行為負責，雙方當時真
    意係被上訴人須為何志忠在職期間所侵占之款項負責。
三、證據：援用第一審所提證據，並聲請傳訊證人丙○○到庭。
乙、被上訴人方面：
一、聲明：(一)上訴駁回。(二)訴訟費用由上訴人負擔。(三)如受不利
    判決，被上訴人願供擔保請准宣告免為假執行。
二、陳述：除與原判決記載相同者，茲引用之外，補稱：
  (一)上訴人所提出由被上訴人具名為保證人之員工保證書，其上
    所載日期雖為94年6月17日，然其實際之書立日期為95年6月
    17日，此已經上訴人於原審所承認。
  (二)再查，何志忠侵占公司貨款之日期皆在95年6月17日之前，
    且95年6月17日何志忠亦已離職，故依民法第756條之1第1項
    規定，人事保證乃就僱傭或其他職務關係中將來可能發生之
    債務所為具有繼續性與專屬性，而獨立負擔損害賠償之一種
    特殊保證。故被上訴人實際簽署保證書之日期既為95年6月
    17日，則何志忠之侵占款項時間既在該日期之前，則被上訴
    人實無須負任何保證責任。
三、證據：援用第一審所提證據。
丙、本院依上訴人聲請傳訊證人丙○○並依職權訊問證人何志忠
    。
    理  由
一、上訴人起訴主張：原審另一被告何志忠（已判決確定）受僱
    於上訴人，擔任業務員，自94年間起至95年間止，多次侵占
    業務上保管上訴人之應收貨款共348萬3,501元，此有何志忠
    所書立切結書、本票、侵占帳目、銷貨單及客戶對帳請款單
    足憑。另被上訴人為何志忠之職務連帶保證人，為此依民法
    第184條、第756條之1規定提起本訴，請求原審另一被告何
    志忠、被上訴人應連帶給付上訴人348萬3,501元暨其利息等
    語。（原審判決原審另一被告何志忠應給付上訴人348萬3,5
    01元，及自96年5月14日起至清償日止，按年利率百分之5計
    算之利息，駁回上訴人其餘之訴。原審另一被告何志忠就其
    敗訴部分未經合法上訴，已告確定。）
二、被上訴人則以：上訴人所提出由被上訴人具名為保證人之員
    工保證書，其上所載日期雖為94年6月17日，惟其實際之書
    立日期為95年6月17日，此為上訴人於原審所承認。又何志
    忠侵占公司貨款之日期皆在95年6月17日之前，且95年6月17
    日何志忠亦已離職，故被上訴人實際簽署保證書之日期既為
    95年6月17日，何志忠之侵占款項時間又在該日期之前，則
    被上訴人實無須負任何保證責任云云，資為抗辯。
三、上訴人主張：被上訴人與原審另一被告何志忠為祖孫關係，
    何志忠原受僱於上訴人擔任業務員，於任職期間，先後多次
    侵占業務上保管上訴人之已收取之貨款，經上訴人對帳查覺
    後，何志忠乃陸續簽發如原審判決書附表所示之本票，並於
    95年6月6日書立切結書予上訴人，上訴人要求何志忠另覓職
    務保證人，何志忠則覓得被上訴人為職務保證人，嗣經被上
    訴人甲○○○於95年6月17日在「員工保證書『連帶保證人
    』」欄簽名蓋章，並簽署日期為94年6月17日各情，業據上
    訴人提出本票、切結書、銷貨單、客戶對帳請款單及員工保
    證書等影本各乙份在卷可稽，復為被上訴人所不爭（原審卷
    第8頁至第58頁、第138頁，本院卷第44頁），兩造上開事實
    之主張，堪信真正。
四、本件應審究之爭點，在於「被上訴人就原審另一被告何志忠
    之系爭侵占貨款行為，應否負職務連帶保證人之責任？」，
    經查：
  (一)按「稱人事保證者，謂當事人約定，一方於他方之受僱人將
    來因職務上之行為而應對他方為損害賠償時，由其代負賠償
    責任之契約。」，民法第756條之1定有明文。所謂職務保證
    ，乃保證人與僱用人約定，將來被保人之職務行為致生損害
    於僱用人時，由保證人負賠償責任之從契約。其效力僅向將
    來發生。當事人間如無特別約定，對於僱用人於訂約時，業
    已發生之損害，保證人不負賠償責任（最高法院79年度台上
    字第2015號判例參照）。
  (二)上訴人主張被上訴人甲○○○應就原審另一被告何志忠之侵
    權行為負連帶賠償責任，固據提出員工保證書影本1紙為證
    （原審卷第58頁），惟查：
  1.上訴人於95年6月6日發覺原審另一被告何志忠侵占公司貨款
    348萬3,501元後，曾要求何志忠書立切結書及簽發本票予上
    訴人收執（原審卷第6頁至第57頁），並要求何志忠另覓職
    務保證人即被上訴人甲○○○，被上訴人甲○○○則於95年
    6月17日在上訴人提出之員工保證書「連帶保證人」欄內簽
    名蓋章各情（保證書記載簽署日期為94年6月17日），此為
    兩造所不爭，被上訴人上開員工職務保證書之簽署，係在何
    志忠侵占公司貨款之後，堪予認定。
  2.依上開員工保證書所載：「連帶保證人甲○○○保證何志忠
    在貴公司任職期內，恪遵貴公司所訂之辦事規則，如在職期
    間，因違犯辦事規則，或侵占財務、貨款、失職、疏忽或其
    他不法行為，致使貴公司蒙受財物損失時，本連帶保證人願
    負完全賠償責任，並放棄先訴抗辯權」內容以觀，難認被上
    訴人於簽署上開員工保證契約時（即95年6月17日），曾有
    特別約定被上訴人對於原審另一被告何志忠在此之前已發生
    職務上之損害，被上訴人亦負連帶賠償之責任。依上說明，
    被上訴人對於簽署上開保證書前，另一被告何志忠已侵占公
    司貨款348萬3,501元之損害，並無應負連帶賠償責任甚明。
  3.上訴人另主張「被上訴人於簽約當時明知係為何志忠已發生
    之侵占貨款行為全部負責，被上訴人亦明示願意替何志忠清
    償，所以填寫保證書期日才往前一年」云云。按「解釋契約
    ，固須探求當事人立約時之真意，不能拘泥於契約之文字，
    但契約文字業已表示當事人真意，無須別事探求者，即不得
    反捨契約文字而更為曲解」，業據最高法院著成17年上字第
    1118號判例在案，上訴人所舉證人丙○○於本院雖到庭證稱
    「當時她說現在沒錢，她願意用房子去貸款，不足的部分讓
    她慢慢還，我說那你寫一張保證書，我拿回去給公司」、「
    當時被上訴人用嘴巴講，我回去沒有辦法對公司交代，所以
    才叫她寫保證書．．但我有跟被上訴人說，如同意以後代為
    處理何志忠侵占的款項，妳才簽名蓋章，她說好」（本院卷
    第43頁），惟證人係上訴人公司之副理，且係另一被告何志
    忠在職時之主管，其法律上及經濟上之利害，與上訴人公司
    休戚相關，所為證詞顯有偏頗，難期客觀，不足採信。況查
    ，證人丙○○自承上開保證書內容，除了「連帶保證人」之
    欄位係由被上訴人親自蓋章之外，其餘欄位包括日期部分均
    非被上訴人所填載（本院卷第43頁、第44頁），而保證書除
    打字及「日期」以外手寫之部分，均係證人何志忠所填寫，
    當時被上訴人復未在場各情，亦經證人何志忠到庭證述屬實
    （本院卷第54頁），足見尚不能以該保證書倒填日期為由，
    作為上訴人有利之認定，且依上開保證書內容，亦無回溯何
    志忠在此之前侵占公司之款項，被上訴人亦應負責賠償之特
    別約定，依上開判例意旨，自難令被上訴人負本件連帶保證
    責任，上訴人上開所辯，洵不足採。
五、綜上所述，上訴人基於民法第184條、第756條之1之法律關
    係，訴請被上訴人應就原審另一被告何志忠侵占公司款項34
    8萬3,501元及自民國96年5月14日起至清償日止，按週年利
    率百分之5計算之利息負連帶賠償責任，並無理由。原審駁
    回上訴人此部分之訴及假執行之聲請，洵無違誤，上訴意旨
    指摘原判決不當，求為廢棄改判，非有理由，應予駁回。
六、本件事證已臻明確，兩造其餘攻擊防禦方法及證據資料，核
    與本件判決結果不生影響，不予一一論述，併予敘明。
結論：本件上訴無理由，依民事訴訟法第449條第1項、第78條判
決如主文。
中    華    民    國    97    年    5    月     13    日
                  民事第三庭      審判長法  官  陳光秀
                                        法  官  莊俊華
                                        法  官  曾平杉
上為正本係照原本作成。
如對本判決上訴，須於判決送達後20日內向本院提出上訴狀，未
表明上訴理由者，應於上訴後20日內，向本院提出理由書（須附
繕本）。依法須繳納裁判費並應委任律師為訴訟代理人，始得上
訴。
中    華    民    國    97    年    5    月     13    日
                                        書記官  葉秀珍
【附記】
民事訴訟法第466條之1：
(1)對於第二審判決上訴，上訴人應委任律師為訴訟代理人。但上
  訴人或其法定代理人具有律師資格者，不在此限。
(2)上訴人之配偶、三親等內之血親、二親等內之姻親，或上訴人
  為法人、中央或地方機關時，其所屬專任人員具有律師資格並
  經法院認為適當者，亦得為第三審訴訟代理人。
民事訴訟法第466條之2：
  上訴人無資力委任訴訟代理人者，得依訴訟救助之規定，聲請
  第三審法院為之選任律師為其訴訟代理人。


司法院資訊處製作；財團法人民間司法改革基金會備份。
